【裁判字號】    99,上訴,1657
【裁判日期】    991104
【裁判案由】    毒品危害防制條例
【裁判全文】
臺灣高等法院高雄分院刑事判決        99年度上訴字第1657號
上  訴  人  臺灣高雄地方法院檢察署檢察官
被      告  黃瑞堯
上列上訴人因被告違反毒品危害防制條例案件，不服臺灣高雄地
方法院99年度審訴字第2513號中華民國99年8 月25日第一審判決
（起訴案號：臺灣高雄地方法院檢察署99年度毒偵字第3150號）
，提起上訴，本院依簡式審判程序判決如下：
     主  文
上訴駁回。
     事實及理由
一、本案經本院審理結果，認第一審判決認事用法及量刑均無不
    當，應予維持，並引用第一審判決書記載之事實、證據及理
    由（如附件）。
二、公訴人上訴意旨，雖指稱：查被告前於95年間，經臺灣高雄
    地方法院以95年度訴字第3699號施用第一級毒品案件，判處
    有期徒刑1 年確定，復於98年10月2 日縮刑期滿出監。隨即
    於99年4 月15日再犯本件施用第一級毒品案件，足見被告已
    成癮，且毒癮非輕，前次審判就被告所犯施用第一級毒品罪
    部分，所處1 年之刑期，無法達成矯治之效，但本件竟判處
    被告有期徒刑10月，顯輕於上次所處之刑，更難期待達刑罰
    之目的，量刑實有欠妥當，請撤銷原判決，另判處適當之刑
    云云。惟查被告前雖因施用毒品，經法院判處有期徒刑1 年
    確定，甫於98年10月2 日執行完畢，又於99年4 月15日再犯
    本件施用第一級毒品罪，固屬非是。然施用毒品者，本身意
    志薄弱，一經損友之引誘，極易再度吸毒，況毒癮本難以戒
    除，縱經觀察勒戒、強制處分及刑之執行，亦難完全戒除，
    此為施用毒品者一再吸毒品之原因所在，本無可奈何之事，
    本件原審審酌被告前因施用毒品案件經觀察、勒戒及多次經
    法院判刑且執行完畢，未能徹底戒絕毒品，復犯本案施用毒
    品罪，顯有不該；惟念其犯後坦承犯行，及施用毒品乃自戕
    自身健康，尚未直接危害他人，反社會性不高等一切情狀，
    量處有期徒刑10月，以資懲儆。經核原判決量刑尚屬適度，
    公訴人上訴意旨，仍執前詞，指摘原判決量刑過輕不當，為
    無理由，應予駁回。
據上論斷，應依刑事訴訟法第273 條之1 第1 項、第368 條、第
373條，判決如主文。
本案經檢察官蔡國禎到庭執行職務。
中    華    民    國    99    年    11    月    4     日
                  刑事第七庭    審判長法  官  莊飛宗
                                      法  官  蔡廣昇
                                      法  官  謝宏宗
以上正本證明與原本無異。
如不服本判決應於收受本判決後10日內向本院提出上訴書狀，其
未敘述上訴理由者，並得於提起上訴後10日內向本院補提理由書
狀（均須按他造當事人之人數附繕本）「切勿逕送上級法院」。
中    華    民    國    99    年    11    月    5     日
                                      書記官  蘇恒仁
附錄本判決論罪科刑法條：
毒品危害防制條例第10條第1項
施用第一級毒品者，處 6 月以上 5 年以下有期徒刑。
附件：
臺灣高雄地方法院刑事判決            99年度審訴字第2513號
公  訴  人  臺灣高雄地方法院檢察署檢察官
被      告
上列被告因違反毒品危害防制條例案件，經檢察官提起公訴（99
年度毒偵字第3150號），本院以簡式審判程序審理，判決如下：
    主  文
黃瑞堯施用第一級毒品，累犯，處有期徒刑拾月。
    事  實
一、黃瑞堯前因施用毒品案件，經本院以87年度毒聲字第4088號
    裁定送觀察、勒戒後，因無繼續施用毒品之傾向，於民國88
    年1 月12日執行完畢釋放，並由臺灣高雄地方法院檢察署檢
    察官以87年度偵字第26313 號為不起訴處分確定。又於91、
    92年間，因施用毒品二案件，經本院以91年度訴字第2415號
    判決分別判處有期徒刑10月、6 月，應執行有期徒刑1 年2
    月確定，及以93年度訴緝字第15號判決判處有期徒刑1 年確
    定，上開案件接續執行，於94年10月6 日縮短刑期假釋付保
    護管束，於95年3 月13日保護管束期滿、假釋未經撤銷視為
    執行完畢。
二、詎黃瑞堯仍不知戒絕毒癮，明知海洛因業經公告列為毒品危
    害防制條例第2 條第2 項第1 款之第一級毒品，不得非法持
    有、施用，竟基於施用第一級毒品海洛因之犯意，於99年4
    月15日19時許，在其位於高雄市○○區○○路115 號8 樓住
    處，以將海洛因摻水置入針筒內注射身體之方式，施用第一
    級毒品海洛因1 次。嗣於99年4 月16日11時許，因另案在高
    雄市○○區○○路21號文自派出所接受調查，復經其同意為
    警採集尿液送驗，檢驗結果呈可待因及嗎啡陽性反應，始查
    悉上情。
三、案經高雄市政府警察局左營分局移送臺灣高雄地方法院檢察
    署檢察官偵查起訴。
    理  由
一、被告黃瑞堯所犯係死刑、無期徒刑、最輕本刑為3 年以上有
    期徒刑以外之罪，其於準備程序就前揭被訴事實為有罪之陳
    述，經受命法官告知簡式審判程序之旨，並聽取其與公訴人
    意見後，本院認無不得或不宜改依簡式審判程序進行之處，
    爰依刑事訴訟法第273 條之1 第1 項、第284 條之1 ，裁定
    本件由受命法官獨任進行簡式審判程序，合先敘明。
二、上揭事實，業據被告於本院審理時坦承不諱，且其於上開時
    間為警查獲時所採取之尿液，經送請高雄市立凱旋醫院檢驗
    結果，確呈嗎啡即海洛因代謝物陽性反應，有該院99年5 月
    6 日濫用藥物尿液檢驗報告（檢體編號：C99250號）、高雄
    市政府警察局左營分局毒品案嫌疑人尿液代碼與姓名對照表
    各1 紙在卷可稽。據此，足徵被告上開自白核與事實相符，
    自可採為認定事實之證據，其施用第一級毒品海洛因之犯罪
    事實，堪以認定。
三、按毒品危害防制條例於92年7 月9 日修正公布，自93年1 月
    9 日施行，其中第20條、第23條將施用毒品之刑事處遇程序
    ，區分為「初犯」及「5 年內再犯」、「5 年後再犯」，依
    其立法理由之說明：「初犯」，經觀察、勒戒或強制戒治後
    ，應為不起訴處分或不付審理之裁定；經觀察、勒戒或強制
    戒治執行完畢釋放後，「5 年內再犯」者，因其再犯率甚高
    ，原實施之觀察、勒戒及強制戒治既已無法收其實效，爰依
    法追訴或裁定交付審理。至於經觀察、勒戒或強制戒治執行
    完畢釋放後，「5 年後再犯」者，前所實施之觀察、勒戒或
    強制戒治已足以遮斷其施用毒品之毒癮，為期自新及協助其
    斷除毒癮，仍適用「初犯」規定，先經觀察、勒戒或強制戒
    治之程序。從而依修正後之規定，僅限於「初犯」及「5 年
    後再犯」二種情形，始應先經觀察、勒戒或強制戒治程序。
    倘被告於5 年內已再犯，經依法追訴處罰，縱其第3 次（或
    第3 次以上）再度施用毒品之時間，在初犯經觀察、勒戒或
    強制戒治執行完畢釋放5 年以後，已不合於「5 年後再犯」
    之規定，且因已於「5 年內再犯」，顯見其再犯率甚高，原
    實施觀察、勒戒或強制戒治，已無法收其實效，即應依該條
    例第10條處罰（最高法院95年第7 次刑事庭會議決定意旨、
    95年度臺非字第65號刑事判決意旨參照）。查本件被告因施
    用毒品案件，有事實欄所載經觀察勒戒及法院判刑等情形，
    此有臺灣高等法院被告前案紀錄表1 份在卷可按，其於觀察
    勒戒執行完畢釋放後5 年內已再犯施用毒品之情事，揆諸上
    揭說明，雖本次施用毒品之犯行距初犯經觀察勒戒執行完畢
    釋放日已逾5 年，仍應依法論罪科刑。
四、核被告所為，係犯毒品危害防制條例第10條第1 項之施用第
    一級毒品罪。被告持有第一級毒品海洛因之低度行為，為其
    施用之高度行為所吸收，不另論罪。又被告前有如事實欄所
    示犯罪科刑及執行情形，有上開前案紀錄表可按，其於受徒
    刑之執行完畢後，5 年以內故意再犯本件有期徒刑以上之罪
    ，為累犯，應依刑法第47條第1 項加重其刑。本院審酌被告
    前因施用毒品案件經觀察、勒戒及多次經法院判刑且執行完
    畢，未能徹底戒絕毒品，復犯本案施用毒品罪，顯有不該；
    惟念其犯後坦承犯行，及施用毒品乃自戕自身健康，尚未直
    接危害他人，反社會性不高等一切情狀，量處如主文所示之
    刑，以資懲儆。
據上論斷，應依刑事訴訟法第273 條之1 第1 項、第299 條第1
項前段，毒品危害防制條例第10條第1 項，刑法第11條前段、第
47條第1 項，判決如主文。
本案經檢察官黃齡慧到庭執行職務。
中    華    民    國    99    年    8     月    25    日
                  刑事第十庭  法  官  楊佩蓉
以上正本證明與原本無異。
如不服本判決應於收受送達後10日內向本院提出上訴書狀，並應
敘述具體理由；如未敘述上訴理由者，應於上訴期間屆滿後20日
內向本院補提理由書（均須按他造當事人之人數附繕本）「切勿
逕送上級法院」。
中    華    民    國    99    年    8     月    25    日
                              書記官  陳蓉柔
附錄本案判決論罪科刑法條：
毒品危害防制條例第10條第1 項
施用第一級毒品者，處6 月以上5 年以下有期徒刑。

司法院資訊處製作；財團法人民間司法改革基金會備份。
